【裁判字號】    89,訴,41
【裁判日期】    890628
【裁判案由】    違反槍砲彈藥刀械管制條例
【裁判全文】
臺灣花蓮地方法院刑事判決                            八十九年度訴字第四一號
    公  訴  人  臺灣花蓮地方法院檢察署檢察官
    被      告  乙○○
    指定辯護人  本院公設辯護人甲○
右列被告因違反槍砲彈藥刀械管制條例案件，經檢察官提起公訴（八十九年度偵字第
六七號），本院判決如左：
    主  文
乙○○未經許可，製造獵槍未遂，免刑。扣案之土造獵槍槍管壹支、木製槍托半成品
壹支、解體之十字弓壹支、刨刀壹支、挫刀壹支、切割機壹臺、固定老虎夾壹臺、砂
輪機壹臺、電鑽機壹臺、槍管及槍機零件壹批、底火陸包、鉛彈頭壹包均沒收。
乙○○未經許可持有子彈，處有期徒刑四月，緩刑貳年。
    事  實
一、乙○○係原住民，其於民國（下同）七十九年間在花蓮縣壽豐鄉月眉山區開墾種
    植玉米、箭筍等農作物，因該山區常有野豬出沒會破壞其所種植之農作物，為驅
    趕野豬，乃未經許可，自八十年初某日起，在花蓮市國福里國福一一０之五號住
    處，著手於獵槍之製造，將其於二十年前所購買之十字弓予以解體，以該解體十
    字弓之槍托作為其欲製造獵槍之槍托，惟因技術未臻成熟，而一直未能完成獵槍
    成品之製造；乙○○另意圖為自己不法之所有，於八十年間在梨山工作時，拾得
    經他人改造之具有殺傷力霰彈十三顆，予以侵占入己（侵占遺失物罪之追訴權已
    罹於時效而消滅），並未經許可而持有之。迨至八十八年十一月七日下午十六時
    二十分許，為警於上揭處所查獲，並扣得其所有土造獵槍槍管一支、木製槍托半
    成品一支、解體之十字弓一支、十字弓箭七十支、刨刀一支、挫刀一支、切割機
    一臺、固定老虎夾一臺、砂輪機一臺、電鑽機一臺、槍管及槍機零件一批及具有
    殺傷力之子彈（霰彈）十三顆，、底火六包、鉛彈頭一包。
二、案經花蓮縣警察局花蓮分局報請台灣花蓮地方法院檢察署檢察官偵查起訴。
    理  由
一、訊據被告乙○○坦承因欲驅趕該地之野豬而未經許可製造獵槍未遂並未經許可持
    有子彈之事實，且有如事實欄所述之物品扣案足憑，而送鑑改造霰彈十三顆，認
    均係以已擊發之制式散彈殼再加裝底火、火藥及鉛粒改造而成，經試射結果，其
    中五顆能擊發，認為具有殺傷力，其於八顆未能擊發，認均不具殺傷力，此有內
    政部警政署刑事警察局八十八年十一月三十日刑鑑字第一二四九０四號鑑驗通知
    書及八十九年五月二十五日（八九）刑鑑字第六一一三四號函附卷可稽，本件事
    證明確，被告犯行洵堪認定。
二、核被告所為係犯槍砲彈藥刀械管制條例第八條第五項、第一項之未經許可製造獵
    槍未遂罪、第十二條第四項之未經許可持有子彈罪。查現行槍砲彈藥刀械管制條
    例於八十六年十一月二十四日公佈修正後之第二十條第一項規定：原住民未經許
    可，製造、運輸、陳列或持有自製之獵槍，供作生活工具之用者，減輕或免除其
    刑，並不適用前條（第十九條關於強制工作）規定，本件被告係原住民，此有被
    告之戶籍謄本一份在卷可稽，其因於八十年間於花蓮縣壽豐鄉月眉山區務農，以
    種植農作物為生，製造獵槍係為驅趕野豬，以供其作生活工具之用，就被告所犯
    槍砲彈藥刀械管制條例第八條第五項、第一項之未經許可製造獵槍未遂罪部分，
    審酌被告並無前科，素行良好、其犯罪之動機、目的、手段、所生危害及犯罪後
    之態度等一切情狀後，依現行槍砲彈藥刀械管制條例第二十條第一項之規定予以
    免除其刑。至被告所犯槍砲彈藥刀械管制條例第十二條第四項之未經許可持有子
    彈罪，因不在槍砲彈藥刀械管制條例第二十條規定所得減輕或免除其刑之列，爰
    審酌其犯罪動機、目的，所生危害及犯罪後態度良好等一切情狀，量處如主文所
    示之刑。又被告前未曾受有期徒刑以上刑之宣告，此有台灣花蓮地方法院檢察署
    刑案查註紀錄表一紙附卷可稽，因一時失慮，偶罹刑典，事後已坦承犯行，深具
    悔意，經此刑之宣告後，應知警惕而無再犯之虞，本院因其所犯此部分之犯行認
    暫不執行其刑為當，予以宣告緩刑二年，用啟自新。如事實欄所述之物，除扣案
    之十三顆霰彈業經送驗均試射完畢，已非違禁物，不予諭知沒收；另扣案之十字
    弓箭七十支與本案無涉，亦不為沒收諭知外，餘均為被告所有供本件犯罪所用之
    物，均應依刑法第三十八條第一項第二款規定予以沒收。
三、據上論斷，應依刑事訴訟法第二百九十九條第一項但書，第二百九十九條第一項
    前段、槍砲彈藥刀械管制條例第八條第五項、第一項、第十二條第四項、第二十
    條第一項，刑法第十一條前段、第三十八條第一項第二款、第三十九條，判決如
    主文。
本案經檢察官李子春到庭執行職務。
中      華      民      國      八十九    年      六  月    二十八    日
                                臺灣花蓮地方法院刑事庭
                                    法  官  林  國  泰
右正本證明與原本無異。
如對本判決不服，應於送達後十日內，向本院提出上訴狀。（應抄附繕本）告訴人或
被害人如對於本判決不服者，應具備理由請求檢察官上訴，其上訴期間之計算係以檢
察官收受判決正本之日期為準。
                                    法院書記官
中      華      民      國      八十九    年      六    月    二十九    日
附錄本判決論罪之法律條文：
槍砲彈藥刀械管制條例第八條、第十二條、第二十條。
槍砲彈藥刀械管制條例第八條
未經許可製造、販賣或運輸鋼筆槍、瓦斯槍、麻醉槍、獵槍或空氣槍者，處五年以上
有期徒刑，併科新臺幣七百萬元以下罰金。
未經許可，轉讓、出租或出借前項所列槍枝者，處三年以上十年以下有期徒刑，併科
新臺幣七百萬元以下罰金。
意圖供自己或他人犯罪之用，而犯前二項之罪者，處無期徒刑或七年以上有期徒刑，
併科新臺幣一千萬元以下罰金。
未經許可持有，寄藏或意圖販賣而陳列第一項所列槍枝者，處一年以上七年以下有期
徒刑，併科新臺幣七百萬元以下罰金。
第一項至第三項之未遂犯罰之。
槍砲彈藥刀械管制條例第十二條
未經許可，製造、販賣或運輸子彈者，處一年以上七年以下有期徒刑，併科新臺幣五
百萬元以下罰金。
未經許可，轉讓、出租或出借子彈者，處六月以上五年以下有期徒刑，併科新臺幣三
百萬元以下罰金。
意圖供自己或他人犯罪之用，而犯前二項之罪者，處三年以上十年以下有期徒刑，併
科新臺幣七百萬元以下罰金。
未經許可，持有、寄藏或意圖販賣而陳列子彈者，處五年以下有期徒刑，併科新台幣
三百萬元以下罰金。
第一項至第三項之未遂犯罰之。
槍砲彈藥刀械管制條例第二十條
原住民未經許可，製造、運輸、陳列或持有自製之獵槍，供作生活工具之用者，減輕
或免除其刑，並不適用前條之規定。
原住民相互間販賣、轉讓、出租、出借或寄藏前項獵槍，供作生活工具之使用者，亦
同。


司法院資訊處製作；財團法人民間司法改革基金會備份。
